【裁判字號】    97,易,1052
【裁判日期】    981217
【裁判案由】    詐欺
【裁判全文】
臺灣桃園地方法院刑事判決              97年度易字第1052號
公  訴  人  臺灣桃園地方法院檢察署檢察官
被      告  乙○○
上列被告因詐欺案件，經檢察官提起公訴（九十七年度偵緝字第
一三七號），本院判決如下：
    主  文
乙○○無罪。
    理  由
一、公訴意旨略以：被告乙○○為鴻昇小客車租賃有限公司（下
    稱鴻昇公司）負責人，委託告訴人即「全泰汽車商行」負責
    人甲○○長期維修鴻昇公司車輛，明知鴻昇公司自民國95
    年5 月12日起，已無清償資力，竟基於意圖為自己不法所有
    之概括犯意，於附表編號一至八所示時間，陸續將鴻昇公司
    車輛送至全泰汽車商行維修八次，另分別基於詐欺得利之犯
    意，於附表編號九、十所示時間，將鴻昇公司車輛送至全泰
    汽車商行維修各一次，致告訴人陷於錯誤，依其委託維修致
    損失維修費之利益共計新臺幣（下同）六萬二千零四元。嗣
    經告訴人追討無著，始知受騙，因認被告涉犯刑法第三百三
    十九條第二項之詐欺得利罪嫌。
二、按犯罪事實應依證據認定之，無證據不得推定其犯罪事實，
    又不能證明被告犯罪或其行為不罰者，應諭知無罪之判決，
    刑事訴訟法第一百五十四條第二項及第三百零一條第一項分
    別定有明文。刑事訴訟法上所謂認定犯罪事實之證據，係指
    足以認定被告確有犯罪行為之積極證據而言，該項證據自須
    適合於被告犯罪事實之認定，始得採為斷罪資料。認定犯罪
    事實所憑之證據，雖不以直接證據為限，間接證據亦包括在
    內；然而無論直接或間接證據，其為訴訟上之證明，須於通
    常一般之人均不致有所懷疑，而得確信其為真實之程度者，
    始得據為有罪之認定，倘其證明尚未達到此一程度，而有合
    理之懷疑存在時，事實審法院復已就其心證上理由予以闡述
    ，敘明其如何無從為有罪之確信，因而為無罪之判決，尚不
    得任意指為違法。刑事訴訟法第一百六十一條第一項規定：
    檢察官就被告犯罪事實，應負舉證責任，並指出證明之方法
    。因此，檢察官對於起訴之犯罪事實，應負提出證據及說服
    之實質舉證責任。倘其所提出之證據，不足為被告有罪之積
    極證明，或其指出證明之方法，無從說服法院以形成被告有
    罪之心證，基於無罪推定之原則，自應為被告無罪判決之諭
    知（最高法院二十九年上字第三一○五號、三十年上字第八
    一六號、七十六年台上字第四九八六號、九十二年台上字第
    一二八號判例要旨參照）。
三、本件所引用之供述及非供述證據，經本院依法踐行調查證據
    程序，檢察官及被告乙○○均不爭執各該證據之證據能力，
    且亦查無依法應排除其證據能力之情形，是後述所引用證據
    之證據能力均無疑義，先予敘明。
四、公訴意旨認被告乙○○涉犯刑法第三百三十九條第二項之詐
    欺得利罪嫌，係以告訴人甲○○於檢察事務官詢問中之指訴
    ，及全泰汽車商行估價單與應收帳款表、聯邦商業銀行內壢
    分行97年6 月26日函附票據信用查詢等為其認定之依據。訊
    據被告固不否認其是鴻昇公司負責人，之前曾請告訴人經營
    之全泰汽車商行維修其公司之車輛，後來鴻昇公司經營不利
    歇業等情，惟被告堅詞否認有公訴意旨所指之犯行，辯稱：
    伊曾向告訴人表示，公司如果要送修車子一定會由伊或公司
    員工范秀珠在估價單上簽名確認後回傳，才表示伊同意送修
    ，若是其他司機簽的名字即表示伊未同意；而車號2643、01
    87號的部分即是許姓司機自己去修理、議價，伊未同意。且
    伊因與全泰汽車商行計算之金額不符，伊先開立前述面額十
    萬元之支票予告訴人，之後即未將公司的車子送到全泰汽車
    商行維修等語。經查：
（一）告訴人於本院審理時具結證稱：最早的時候被告有說要有
      公司的回函才能修車，我有接到被告簽名回函我就修理，
      回函上寫的維修項目及金額就是被告同意的金額。一開始
      被告確實有警告我，如果司機自己開車過去修理，就不要
      修理，一定要有回簽的單據才可以修理。被告是有提過有
      簽單的才修理，且被告沒有針對哪部車跟我提過等語（見
      本院卷第64頁、第69頁、第72至73頁），核與被告上開辯
      解相符。而對照九十五年度他字第四五四七號卷第25頁至
      第29頁上方所附之估價單（即附表編號一至九所示之維修
      費），其上均無被告或范秀珠之簽名，是依被告與告訴人
      上開約定內容觀之，被告及其指定之范秀珠既均未在估價
      單上簽名，即表示被告未同意送修，是此部分自難謂被告
      有何施用詐術之行為。再依告訴人於本院審理時證稱：被
      告從95年5 月公司支票開始跳票時，就不在公司，從這時
      起，改由組長通知我修車，組長姓許，我認為丙○○是被
      告公司的主管。我不記得前述估價單有哪幾筆是被告親自
      打電話跟我說的等語（見本院卷第65頁、第68頁、第71至
      72頁），及證人即鴻昇公司司機丙○○於本院審理時結證
      稱：95年5月到7月間我有送二部應由鴻昇公司負擔維修費
      的車子到全泰保養，在送到全泰商行維修前，我沒有問過
      被告，因為這二部車子在上次維修的保固期間內，全泰本
      來就必須把它修好，所以我沒有問被告，被告也不知道等
      語（見本院卷第41至42頁），足見被告於95年5 月間鴻昇
      公司發生支票跳票之情形後，即未向告訴人表示要維修鴻
      昇公司之車輛，亦不知悉鴻昇公司之汽車有送修之情，則
      告訴人未經被告同意即逕自進行汽車維修，更難認為被告
      有對告訴人施用詐術之行為。再者，證人丙○○於本院審
      理時另證稱：我在跟告訴人協商維修我自己撞壞的那部車
      時，我有跟告訴人說公司有營運的問題，之前欠的維修費
      用被告說會慢慢還等語（見本院卷第42至43頁），顯見告
      訴人進行附表各編號所示之汽車維修前，亦已知悉被告所
      經營之鴻昇公司有營運困難之情形，則告訴人後來仍同意
      維修鴻昇公司之車輛，亦難謂其有何陷於錯誤之情形。
（二）又依證人丙○○於本院審理時結證稱：我自己開車撞到，
      所以我跟告訴人協商由我自己負責維修，不要把帳掛在鴻
      昇公司名下，告訴人後來打電話給我說，全部需要三萬二
      千元。九十五年度他字第四五四七號卷第25頁至第29頁所
      附之估價單都是我送去維修的，一台A33 （即同上卷第29
      頁下方所附之估價單，車牌號碼0187-HC ，為附表編號十
      所示之維修費）就是我自己撞壞的車子，估價單上會有范
      秀珠簽名，是因為這是全泰自己送到鴻昇公司，要她簽名
      ，范秀珠跟我說，全泰送來估價單她就簽名。另外四張由
      林嘉彬簽名的估價單是因為車子是林嘉彬使用的，我簽名
      是因為告訴人說車子要離開全泰大門，要我簽名表示負責
      。車號2643是我開出去二百公尺後就壞掉，於是我又送回
      全泰等語（見本院卷第41頁、第43至44頁、第47頁），對
      照同上偵卷第29頁下方之估價單，左上角所載之汽車車種
      「A33 」與右下角所載之銷售總額「三萬一千五百元」，
      與證人丙○○所述大致相同，是證人丙○○所述應非憑空
      杜撰，且證人丙○○僅為鴻昇公司員工，衡情應無甘冒偽
      證罪責及使自己擔負附表各編號所示維修費之清償責任而
      袒護被告之動機，是其所述應堪採信，因之，足認被告並
      未有對告訴人施詐之行為甚明。再參酌告訴人於本院審理
      時結證稱：從95年5 月支票開始跳票後改由組長通知我修
      車，我把估價的內容告訴被告公司的組長，被告公司的組
      長會回報修理，我就修理，最後一次我去被告公司牽車，
      被告告訴我修車的錢找組長要等語（見本院卷第64至65頁
      、第68頁），堪認被告所辯車號2643、0187號的部分是許
      姓司機自己去修，由司機自己議價，其未同意等語非虛。
五、綜上所述，本件不能證明被告所辯為虛構之詞，且附表各編
    號所示維修費用之發生，亦不能證明係出於被告指示或已得
    被告同意，公訴人所提之證據方法尚無法使本院形成被告有
    本件犯行之心證，此外，復查無其他積極證據，得以證明被
    告有公訴人所指之犯行存在，揆諸首開法條及判例之說明，
    本件不能證明被告犯罪，依法應為被告無罪判決之諭知。
據上論斷，應依刑事訴訟法第三百零一條第一項，判決如主文。
本案經檢察官馮浩庭到庭執行職務。
中    華    民    國    98    年    12    月    17    日
                  刑事第十二庭審判長法  官  魏于傑
                                    法  官  許雅婷
                                    法  官  李文娟
以上正本證明與原本無異。
如不服本判決應於收受判決後10日內向本院提出上訴書狀，並應
敘述具體理由；其未敘述上訴理由者，應於上訴期間屆滿後20日
內向本院補提理由書（均須按他造當事人之人數附繕本）「切勿
逕送上級法院」。
                                    書記官  蕭秀蓉
中    華    民    國    98    年    12    月    21    日
附表：
 ┌──┬──────┬───────┐
 │編號│維修時間    │維修金額      │
 ├──┼──────┼───────┤
 │ 1  │95年5月13日 │4,463元       │
 ├──┼──────┼───────┤
 │ 2  │95年6月3日  │4,148元       │
 ├──┼──────┼───────┤
 │ 3  │95年6月7日  │3,045元       │
 ├──┼──────┼───────┤
 │ 4  │95年6月9日  │1,890元       │
 ├──┼──────┼───────┤
 │ 5  │95年6月10日 │1,628元       │
 ├──┼──────┼───────┤
 │ 6  │95年6月19日 │4,935元       │
 ├──┼──────┼───────┤
 │ 7  │95年6月20日 │5,880元       │
 ├──┼──────┼───────┤
 │ 8  │95年6月27日 │3,990元       │
 ├──┼──────┼───────┤
 │ 9  │95年7月10日 │525元         │
 ├──┼──────┼───────┤
 │ 10 │95年7月27日 │31,500元      │
 └──┴──────┴───────┘


司法院資訊處製作；財團法人民間司法改革基金會備份。
